【裁判字號】    94,訴,1717
【裁判日期】    950831
【裁判案由】    給付買賣價金
【裁判全文】
臺灣板橋地方法院民事判決              94年度訴字第1717號
原      告  乙○○
訴訟代理人  邱永祥律師
被      告  甲○○
訴訟代理人  丙○○
上列當事人間請求給付買賣價金事件，經本院於民國95年8 月29
日言詞辯論終結，判決如下：
    主      文
原告之訴及假執行之聲請均駁回。
訴訟費用由原告負擔。
    事實及理由
一、原告主張：
（一）被告於民國93年11月17日向原告購買設置於桃園縣桃園市
      ○○○街46巷18號柑園食品廠及廠內設備生財器具連同附
      屬物件、產品製造技術、原物料供應廠商名單清冊、現有
      往來經銷商名單，買賣價金總計新臺幣（下同）1,200,00
      0 元，於系爭買賣契約簽立後，原告依約點交所有廠內設
      備及生財器具等，並傳授生產技術予被告，且著手辦理工
      廠登記證過戶等事宜，未料，原告會同桃園縣政府人員於
      93年12月21日上午9 時30分至柑園食品廠檢查工廠登記情
      形時，被告卻拒絕開門，甚且將工廠門鎖更換，致原告與
      桃園縣政府人員不得其門而入，就此原告亦曾發函被告請
      其配合辦理，惜均未獲被告置理。
（二）被告於簽約後雖曾給付現金200,000 元，及由訴外人即被
      告之女黃思如簽發面額各為100,000 元之支票2 件（其中
      1 件如附表所示〈下稱系爭支票〉，另1 件支票之詳細資
      料不明）作為給付部分價金之用，惟其中系爭支票屆期竟
      遭退票而不獲兌付，且被告並未再給付任何價金款項，甚
      且將廠房內之生財設備搬遷一空，其間原告雖屢經催討其
      尾款價金900,000 元，惟未獲被告置理，爰依買賣之法律
      關係提起本件訴訟。
（三）是原告聲明：被告應給付原告900,000 元，及自起訴狀繕
      本送達之翌日起至清償日止，按週年利率5%計算之利息，
      暨以供擔保為條件之假執行宣告。
二、被告則以：
（一）兩造於93年11月17日簽訂系爭買賣契約，依契約第1 條第
      1 項第1 款約定原告應於收受被告給付400,000 元款項後
      即應將買賣標的物之所有權移轉予被告，詎料被告給付上
      開款項後，原告除多所推託外，竟拒絕交付辦理移轉所需
      之文件予被告，被告先於93年12月24日發存證信函（下稱
      93年12月24日存證信函）催告原告履行，該存證信函於93
      年12月25日送達原告，原告仍不置理，嗣原告於94年1 月
      11日再發存證信函（下稱94年1 月11日存證信函）催告原
      告於函到後3 日出面配合辦理公司、工廠登記等之移轉手
      續，屆期原告若未辦理，即以此存證信函為解除契約之意
      思表示，不另通知，該存證信函業於94年2 月3 日送達被
      告，原告迄未履行，是被告爰依法解除系爭買賣契約，並
      另案向本院板橋簡易庭對本件原告提起返還價金之民事訴
      訟，經本院板橋簡易庭以95年度板簡字第746 號事件受理
      （下稱相關民案），請求本件原告返還已付價金300,000
      元（含被告給付現金200,000 元及訴外人即被告之女黃思
      如簽發上開已兌付面額100,000 元之支票）及系爭支票，
      經相關民案於95年5 月26日判決本件被告勝訴，又相關民
      案判決已合法送達本件原告，本件原告未於法定不變期間
      對該判決提起上訴，是相關民案判決業於95年7 月10日確
      定在案。原告無視前揭相關民案確定判決意旨，仍執意提
      起本件訴訟，只是徒增當事人之困擾，並無實益。
（二）是被告聲明：
  １、原告之訴及假執行之聲請均駁回。
  ２、如受不利判決，願供擔保請准免為假執行。
三、原告主張之上開情事，固據其提出系爭買賣契約書、系爭支
    票、桃園縣政府建設局使用執照各1 件、存證信函2 件、相
    片2 幀欲行為證，被告固就系爭買賣契約書、系爭支票形式
    上之真正不為爭執，惟否認原告之上開主張，並以：因原告
    未履行系爭買賣契約賣方之義務，被告先發93年12月24日存
    證信函催告原告履行，該存證信函於93年12月25日送達原告
    ，原告不予置理，嗣原告再發94年1 月11日存證信函催告原
    告於函到後3 日出面配合辦理公司、工廠登記等之移轉手續
    ，屆期原告若未辦理，即以該存證信函為解除契約之意思表
    示，不另通知，該存證信函業於94年2 月3 日送達原告，原
    告迄未置理，是被告爰依法解除系爭買賣契約，並另提起相
    關民案請求本件原告返還已付價金300,000 元及系爭支票，
    經相關民案判決本件被告勝訴確定等語為辯，業據其提出94
    年1 月11日存證信函暨回執各1 件為證（見本院卷第60至62
    頁），並經本院調取相關民案全卷核對甚明；原告固就曾收
    受上開93年12月25日、94年1 月11日存證信函等情事不為爭
    執，惟否認上開存證信函之內容及相關民案業已確定之情事
    ，另以：其從未收受相關民案之開庭通知書及判決，其對相
    關民案判決表示異議等情為辯。惟查：
（一）相關民案之當事人既同為本件兩造，且係以本件被告已合
      法解除系爭買賣契約，進而主張解除契約後回復原狀之法
      律關係，判決本件原告應返還本件被告已付價金300,000
      元及系爭支票確定，則相關民案判決自對本件兩造具有拘
      束力，從而系爭買賣契約既經相關民案確定判決認定已遭
      本件被告合法解除，原告自無從再依系爭買賣契約之法律
      關係對被告為本件之請求。
（二）至於原告以其從未收到相關民案之開庭通知書、判決，進
      而欲行對相關民案判決爭執等情置辯，惟細繹相關民案全
      卷，該案係因本件被告向本院聲請對被告於94年12月30日
      核發支付命令（94年度促字第81185 號支付命令事件），
      經本件原告於95年1 月23日具狀表示異議（見相關民案卷
      第3 至5 頁），而本件原告於該異議狀所陳報其住址為「
      臺北縣樹林市○○街○ 段103 號」，且該址亦係本件原告
      之戶籍住址所在，有戶籍謄本1 件附於相關民案卷可稽（
      見相關民案卷第14頁），嗣相關民案於95年3 月17日進行
      調解期日，復分別於95年4 月21日、95年5 月19日進行言
      詞辯論期日，並於95年5 月26日判決，而相關民案均依本
      件原告陳報上址將上開各期日之開庭通知書、判決書對本
      件原告送達，且送達機關均依民事訴訟法138 條第1 項之
      規定寄存送達，有送達證書4 件附卷可稽（見本院卷10、
      18、22、32頁），是相關民案既依本件原告自行陳報之送
      達地址對其送達，且依形式上觀之並無何不合法之處，是
      本件原告抗辯其並未收受云云，自不能為其有利之主張；
      且縱認其此項抗辯為真，亦應另循相關救濟途徑為之，無
      從僅憑此項抗辯即遽得為其有利之證明，是原告此部分之
      抗辯，尚難謂為有理。
四、綜上所述，系爭買賣契約既已因兩造間相關民案確定判決認
    定由本件被告合法解除在案，是原告於本件之主張尚難認係
    有理，被告之抗辯則洵屬有據。從而，原告依買賣之法律關
    係，請求被告應給付原告900,000 元，及自起訴狀繕本送達
    之翌日起至清償日止，按週年利率5%計算之利息，為無理由
    ，其假執行之聲請亦失所附麗，自應併予駁回。
五、訴訟費用負擔之依據：民事訴訟法第78條。
中    華    民    國    95    年    8     月    31    日
                  民事第二庭法  官  鍾啟煌
以上正本係照原本作成。
如對本判決上訴，須於判決送達後20日內，向本院提出上訴狀，
上訴臺灣高等法院（應按他造人數提出繕本）。
中    華    民    國    95    年    8     月    31    日
                            書記官  李威賜
┌─────────────────────────────────────────────────┐
│附表：                                                                                            │
├──┬─────┬───────────────┬──────┬─────────┬────┬──┤
│編號│發  票  人│  付    款    人              │發  票  日  │票面金額（新臺幣）│支票號碼│備考│
├──┼─────┼───────────────┼──────┼─────────┼────┼──┤
│１  │黃思如    │臺北國際商業銀行板橋忠孝分行  │93年12月24日│100,000元         │0000000 │    │
└──┴─────┴───────────────┴──────┴─────────┴────┴──┘


司法院資訊處製作；財團法人民間司法改革基金會備份。
